【裁判字號】    95,再易,25
【裁判日期】    951205
【裁判案由】    再審之訴
【裁判全文】
臺灣板橋地方法院民事判決              95年度再易字第25號
再審原告    丙○○
再審被告    乙○○
法定代理人  甲○○
上列當事人間請求再審之訴事件，再審原告對於本院民國84年6
月12日81年度簡上字第21號確定判決提起再審之訴，本院判決如
下：
    主  文
再審之訴駁回。
再審訴訟費用由再審原告負擔。
    事實及理由
一、再審原告主張：
(一)、本院81年度簡上字第21號民事判決（下稱原確定判決）具有
    民事訴訟法第496 條第1 項第5 款之再審事由：
    查再審被告為一寺廟，先前再審被告以簡天賜為其法定代理
    人提起上訴，原確定判決亦列簡天賜為再審被告之法定代理
    人，然簡天賜是否為再審被告管理委員會之主任委員仍有疑
    義，且縱使其確為再審被告管理委員會之主任委員，其亦非
    該寺廟之廟祝，顯非該寺廟之法定代理人，其以法定代理人
    之身分提起訴訟，已符合民事訴訟法第496 條第1 項第5款
    當事人於訴訟未經合法代理之再審事由。又依民事訴訟法第
    500 條第2 項、第3 項之規定，再審原告以同法第496 條第
    1 項第5 款之情形為再審理由，並不受同法第500 條第2項
    但書「自判決確定後已逾5 年」之期間限制。
(二)、原確定判決具有民事訴訟法第496 條第1 項第1 款之再審事
    由：
    按稱永佃權者，謂支付佃租永久在他人土地上為耕作或牧畜
    之權，民法第842 條第1 項定有明文。故若土地上存有永佃
    權者，永佃權人即為有權占有人，得依永佃權之權利內容於
    該土地上行使權利。查再審原告於系爭土地上有永佃權存在
    ，並非無權占有，此部分再審原告於先前訴訟程序中已多次
    表明並提出相關證據，惟原審法院未予置理，致使再審原告
    權利受損，原確定判決適用法規顯有錯誤，再審原告得依民
    事訴訟法第496 條第1 項第1 款之規定提起本件再審之訴。
(三)、聲明：
  1.本院81年度簡上字第21號確定判決有關再審原告之部分均廢
    棄。
  2.前開廢棄部分，再審被告之上訴駁回。
二、按再審之訴顯無再審理由者，得不經言詞辯論，以判決駁回
    之，民事訴訟法第502 條第2 項規定甚明。
三、次按有下列各款情形之一者，得以再審之訴對於確定終局判
    決聲明不服。但當事人已依上訴主張其事由或知其事由而不
    主張者，不在此限：一  適用法規顯有錯誤者。五  當事人
    於訴訟未經合法代理者。民事訴訟法第496 條第1 項第1 款
    、第5 款分別定有明文。又民事訴訟法第496 條第1 項第5
    款規定乃為保護所代理之當事人本人而設，故依該款規定提
    起再審之訴，應僅限於代理權欠缺之一造當事人始得為之。
    他造當事人不得據為再審原因，最高法院68年台再字第148
    號判例意旨可資參照。本件再審原告主張簡天賜前非再審被
    告之法定代理人，原確定判決卻列簡天賜為法定代理人，自
    屬當事人於訴訟未經合法代理云云，其所述縱令屬實，惟此
    項代理權之欠缺，簡天賜所代理之本人即再審被告既不自行
    聲明，依前說明，當非居於他造當事人地位之再審原告所得
    據以提起再審之訴，再審原告執此為再審理由，殊不足採。
    再審原告另主張原確定判決有民事訴訟法第496 條第1 項第
    1 款適用法規顯有錯誤之再審情形，惟依同法第500 條第1
    項、第2 項之規定，執該款規定為再審理由者，應於30日之
    不變期間內提起再審之訴，該30日之期間，自判決確定時起
    算，判決於送達前確定者，自送達時起算，其再審之理由發
    生或知悉在後者，均自知悉時起算，但自判決確定後已逾5
    年者不得提起。再審原告提起本件再審之訴，距原確定判決
    確定時既已逾5 年，其以民事訴訟法第496 條第1 項第1 款
    規定為其再審事由，於法自有未合，況其未提出任何積極證
    據，僅空言指稱原確定判決有適用法規顯有錯誤之情形云云
    ，亦殊無可取。
四、綜上所述，再審原告依民事訴訟法第496 條第1 項第1 款、
    第5 款之規定提起再審之訴，顯無理由，爰不經言詞辯論，
    逕以判決駁回之。
五、依民事訴訟法第502 條第2 項、第78條，判決如主文。
中    華    民    國    95    年    12    月    5     日
                  民事第三庭  審判長法  官  朱耀平
                                    法?官  徐玉玲
                                    法?官?吳佳穎
以上正本係照原本作成
不得上訴
中    華    民    國    95    年    12    月    5     日
                            書記官  黃美雲


司法院資訊處製作；財團法人民間司法改革基金會備份。
